臺灣雲林地方法院刑事判決　　　　　　　100年度易緝字第3號
公　訴　人　臺灣雲林地方法院檢察署檢察官
被　　　告　丁銘仁
上列被告因竊盜案件，經檢察官提起公訴（94年度偵字第4741號
），本院判決如下：
    主  文
丁銘仁無罪。
    理  由
一、公訴意旨略以：被告丁銘仁、黃永泰（另由本院以95年度易
    字第441 號判處有期徒刑8 月確定，於民國98年7 月28日死
    亡）共同基於為自己不法所有意圖之犯意聯絡，於94年6 月
    10日13時許，由被告駕駛車號HX-5377 自小客車搭載黃永泰
    ，前往陳赤仁位在桃園縣平鎮市○○路○ 段安居36巷12衖1
    號住處，於翻越陳赤仁住處廚房之鐵窗後，共同竊取陳赤仁
    所有之戒指5 個、印章3 個、行動電話1 支、酒2 瓶得手。
    嗣於同日16時許，被告及黃永泰在桃園縣平鎮市○○街33巷
    17號前搬運車內物品時，為警上前盤查被告所駕駛之自小客
    車而查獲，並扣得上開物品（案發後已發還陳赤仁領回）。
    因認被告涉犯刑法第321 條第2 款（應係第321 條第1 項第
    2 款之誤繕）之加重竊盜罪嫌。
二、按犯罪事實應依證據認定之，無證據不得認定犯罪事實；不
    能證明被告犯罪者，應諭知無罪之判決，刑事訴訟法第154
    條第2 項、第301 條分別定有明文。又刑事訴訟法第161 條
    第1 項規定：「檢察官就被告犯罪事實，應負舉證責任，並
    指出證明之方法。」準此，檢察官對於起訴之犯罪事實，應
    負提出證據及說服之實質舉證責任。倘其所提出之證據，不
    足為被告有罪之積極證明，或其指出證明之方法，無法說服
    法院以形成被告有罪之心證者，應貫徹無罪推定原則（刑事
    妥速審判法第6 條之規定暨最高法院92年臺上字第128 號判
    例意旨參照）。
三、檢察官認被告涉有上述犯嫌，無非以下述證據為論據：(一)被
    告於警詢、偵查中之供述。(二)黃永泰於警詢、偵查中之供（
    陳）述。(三)吳家豪於偵查中之證述。(四)陳赤仁於警詢、偵查
    中之陳述。(五)贓物認領保管單1 紙。
四、被告固坦承於94年6 月10日16時許，警方經其同意搜索後，
    在桃園縣平鎮市○○街33巷17號前即被告所駕駛之前開自小
    客車上，查獲陳赤仁所有且遭竊取之戒指5 個、印章3 個、
    行動電話1 支及酒2 瓶，而當時其與黃永泰均在車上等事實
    ，惟堅決否認有行竊之行為，辯稱：伊開車前去桃園縣平鎮
    市○○路載綽號「小伍」之友人吳家豪前往大勇街那邊，上
    述物品均係吳家豪上車時所放置，但吳家豪後來上樓去，警
    察就來了等語。
五、本院之判斷：
  (一)證據能力方面：
  1.被害人乃被告以外之人，本質上屬於證人，其陳述被害經過
    ，亦應依人證之法定偵查、審判程序具結，方得作為證據（
    最高法院93年度臺上字第6578號判例意旨參照）。陳赤仁以
    被害人之身分在檢察官面前製作之偵訊筆錄（見臺灣桃園地
    方法院檢察署94年度偵字第11078號卷【下稱偵一卷】第74
    頁），內容係其陳述遭竊之細節，惟檢察官並未令其以證人
    身分具結，參前最高法院判例要旨，應排除該份筆錄之證據
    能力。
  2.被告以外之人於偵查中向檢察官所為陳述，除顯有不可信之
    情況者外，得為證據，刑事訴訟法第159 條之1 第2 項定有
    明文。檢察官在偵查中對被告以外之人所為之偵查筆錄，性
    質上屬傳聞證據，惟刑事訴訟法規定檢察官代表國家偵查犯
    罪、實施公訴，依法其有訊問被告、證人及鑑定人之權，證
    人、鑑定人並須具結，而實務運作時，檢察官偵查中向被告
    以外之人所取得之陳述，原則上均能遵守法律規定，不致違
    法取供，其可信度極高，職是，被告以外之人前於偵查中具
    結而為之證述，除反對該項供述得具有證據能力之一方，已
    釋明「顯有不可信之情況」之理由外，不宜遽指該證人於偵
    查中之陳述不具證據能力。查吳家豪於檢察官面前製作之偵
    訊筆錄（見偵一卷第85頁至第86頁），內容係以證人身分所
    為之證述，經過供前具結程序，有證人結文1 紙附卷可參（
    見偵一卷第87頁），被告未提及檢察官在訊問時有不法取供
    之情形，亦未釋明吳家豪之證述有何顯不可信之情況，依上
    開規定，該證述筆錄自得作為本案證據使用。
  3.偵查中檢察官訊問被告以外之共同被告，該共同被告所為之
    陳述，就屬於自己犯罪部分，乃被告之自白範疇；涉及其他
    共同被告犯罪事實者，則屬傳聞供述。檢察官以共同被告身
    分傳喚到庭為訊問時，其身分既非證人，即無「依法應具結
    」問題，縱未命其具結，而訊問有關其他共同被告之犯罪事
    實，純屬檢察官調查證據職權之適法行使，當無違法可言，
    此以共同被告身分於偵查中向檢察官所為之陳述，與檢察官
    以證人身分傳訊並已依法令其具結者，同屬傳聞證據。此項
    傳聞證據證據能力之有無，應依刑事訴訟法第159 條之1 第
    2 項之規定為斷。又被告或其辯護人於審判程序中，除已明
    示捨棄對共同被告之反對詰問權，或未聲請傳喚共同被告到
    庭對質、詰問，可認其已捨棄對共同被告之反對詰問權，或
    該共同被告客觀上不能受詰問者外，如聲請該共同被告到庭
    詰問對質，仍應依法傳喚到庭依法具結，踐行詰問程序，使
    被告或其辯護人針對該共同被告於偵查中向檢察官所為之陳
    述，有行使反對詰問權之機會。否則該審判外於偵查中以被
    告或證人身分向檢察官所為具有證據能力之陳述，雖屬傳聞
    證據之例外，仍屬未經合法調查之證據，不得作為認定犯罪
    事實之判斷依據（最高法院98年度臺上字第984 號判決意旨
    及臺灣高等法院暨所屬法院98年法律座談會刑事類提案第36
    號之研討結論參照）。黃永泰於偵查中製作之偵訊筆錄，內
    容分別係以「共同被告」、「關係人」身分所為之供（陳）
    述（見偵一卷第47頁至第48頁；臺灣雲林地方法院檢察署94
    年度偵字第4741號卷【下稱偵二卷】第27頁至第30頁），檢
    察官既非以「證人」身分對之傳訊，參前同一法理，即無依
    法應具結之問題，復查無其他顯不可信之情況，該等偵訊筆
    錄，均有證據能力。又黃永泰已於98年7 月28日死亡，此有
    黃永泰之前科紀錄表即個人資料查詢結果附卷可查（見本院
    易緝卷第31頁至第32頁），則黃永泰已無到庭接受詰問之可
    能，本院復將該偵訊筆錄於審判中提示與被告閱覽，並告以
    要旨，即已踐行合法調查證據之程序，自得作為認定被告有
    無犯罪之證據。
  4.被告以外之人於審判外之陳述，雖不符刑事訴訟法第159 條
    之1 至之4 等4 條規定，而經當事人於審判程序同意作為證
    據，法院審酌該陳述作成時之情況，認為適當者，亦得作為
    證據，刑事訴訟法第159 條之5 第1 項同有規定。本判決後
    開所引用之其餘各該被告以外之人於審判外之陳述（包括言
    詞及書面陳述），原則上均不得作為證據使用，惟被告雖知
    上開證據資料為傳聞證據，但其於本院審判程序進行中均表
    示同意作為證據使用（見本院易緝卷第28頁反面、第83頁反
    面），本院審酌上開證據製作時之情況，並無違法不當之情
    事，認為以之作為證據應屬適當，依前說明，應認該等供述
    證據例外具有證據能力。
  (二)證明力方面：
  1.警方於94年6 月10日16時許，經被告同意搜索後，在桃園縣
    平鎮市○○街33巷17號前即被告所駕駛之本案自小客車上，
    查獲陳赤仁所有之戒指5 個、印章3 個、行動電話1 支及酒
    2 瓶（上述物品乃陳赤仁於同日13時許，在桃園縣平鎮市○
    ○路○ 段安居36巷12衖1 號住處發覺失竊，案發後已交由陳
    赤仁領回），而當時被告與黃永泰均在車上等事實，業據被
    告供述明確（見偵一卷第10頁至第13頁），核與黃永泰於警
    詢、偵查中所為之陳述情節相符（見偵一卷第19頁至第20頁
    ；偵二卷第27頁至第30頁），復經陳赤仁於警詢中指證屬實
    （見偵一卷第22頁至第23頁），另有贓物認領保管單1 紙在
    卷足佐（見偵一卷第38頁），堪信為真實。惟於警方查獲前
    10分鐘，吳家豪也曾經乘坐被告所駕駛之前述自小客車等情
    ，亦據被告供述歷歷（見偵一卷第11頁、第79頁），並經黃
    永泰及吳家豪於偵查中陳（證）述在卷（見偵一卷第27頁至
    第29頁、第85頁），亦可認定之。上述物品之體積並非龐大
    ，且均可隨手攜帶，並係於前述自小客車內所查獲，則於查
    獲前不久，待在車上之被告、黃永泰及吳家豪均係有可能係
    該等物品之持有人，故若要認定上述財物確係被告所竊（或
    與黃永泰共同行竊），需要其他積極證據。
  2.檢察官另以吳家豪否認行竊，而黃永泰自承於當日「中午」
    即使用該遭竊行動電話，但吳家豪確係在查獲前10分鐘（即
    同日下午3 時50分）才乘坐被告所駕駛之自小客車，佐以陳
    赤仁亦陳稱曾在社區內看過被告騎車等語，因而認定該等財
    物乃被告所竊（與黃永泰共犯）。然而，檢警既已鎖定被告
    與黃永泰涉有重嫌而進行調查，並以證人身分傳訊吳家豪到
    案說明，在未掌握其他證據指向吳家豪涉案之情形下，吳家
    豪豈有主動自白犯罪之理？故吳家豪辯稱其未為本案竊盜行
    為等語，本不能逕信。況依起訴書之記載，本案係於「94年
    6 月10日13時許」所發生，若屬真實，黃永泰又豈能於當日
    「中午」即使用該遭竊之行動電話？顯然不合常情。亦可認
    檢察官所認定之事實及所提出之證據有相互矛盾之嫌。其次
    ，本案並未調取該行動電話門號之通聯紀錄（本案審理時已
    超過6 個月的調閱期間，無法調取），則黃永泰於當日「中
    午」使用該行動電話之實情究竟為何？並非全然無疑，自不
    能遽為不利於被告之認定。再者，陳赤仁雖於警詢中陳稱：
    有看過被告在社區內騎車亂逛等語（見偵一卷第23頁），惟
    陳赤仁於審判中到庭證稱：我對被告有印象，案發當天傍晚
    在派出所內有看過，我是跟警察說我有看到不是我們社區的
    人在社區裡面，但我沒有說那個人就是被告，也不確定那個
    人是否就是被告等語（見本院易緝卷第86頁），則陳赤仁所
    指被告在其社區內騎車亂逛乙節，前後不一，可信度不高。
    檢察官執此認定被告具有地緣關係云云，不免速斷。
  3.本案竊賊進入陳赤仁家中行竊之手法，係將陳赤仁家中廚房
    白鐵鐵窗「剪開一邊後撬開」入內，業據陳赤仁於審判中證
    述甚詳（見本院易緝卷第84頁至第84頁反面、第86頁至第86
    頁反面），依常情研判，竊賊必然係使用類似大型鐵剪之工
    具為之，而無徒手作案之可能。又自案發時起至被告為警查
    獲時止，不過數小時，被告復供稱於案發當日與黃永泰、被
    告之朋友詹聖共（音譯）一起去金陵路上開設之電玩店打電
    動，後來吳家豪去電玩店找被告，被告才開車載吳家豪去大
    勇街那邊等語（見本院易緝卷第87頁反面）。果若被告確有
    行竊之行為，極有可能會將大型鐵剪等作案工具連同竊得財
    物一同留在車上。然而，警方查獲被告時，除遭竊財物外，
    並未在該自小客車上發現任何疑似作案使用之工具（見搜索
    扣押筆錄、扣押物品目錄表，偵一卷第29頁至第36頁），由
    此足認檢察官所指被告行竊之事實，實屬疑點重重。
  4.剪開居家鐵窗進入屋內行竊，不僅費時費力，除要確定攜帶
    之工具能夠確實破壞鐵窗之外，尚須避免花費過多時間或暴
    露行蹤而遭「甕中捉鱉」，故以上述方式行竊者，可謂「藝
    高人膽大」，衡情應係對該屋主之生活作息有相當掌握之熟
    手所為，並非初次作案之人所能輕易完成。本案被告並無竊
    盜之前科（見被告之臺灣高等法院被告前案紀錄表），又係
    外地人（見起訴書所載被告年籍資料），則其能否以上述方
    式行竊得手？容有懷疑。反之，吳家豪為桃園縣楊梅市人，
    其並在94年間，夥同案外人鄧朝彬在大桃園地區連續犯下20
    多起之侵入住宅加重竊盜案件（鄧朝彬之部分，業經判處罪
    刑確定；吳家豪之部分犯行，業經檢察官以曾經判決確定為
    由，而為不起訴處分），此有該判決書及吳家豪之臺灣高等
    法院被告前案紀錄表附卷可查（見本院易緝卷第55頁至第60
    頁），觀之吳家豪之犯罪手法，不乏以破壞玻璃、拆下窗戶
    後入內等方式進入屋主家中行竊，與本案相似度甚高，則吳
    家豪之犯罪嫌疑，由此更難以排除。準此，被告辯稱車上查
    獲財物乃吳家豪所竊等語，尚非全然無據。
六、綜上所陳，本案偵查機關並未採集失竊財物上或陳赤仁家中
    之微物跡證（或指紋）進一步確定竊賊為何人，本院依檢察
    官所提出之證據方法為調查後，尚不能獲得有罪之確信，即
    檢察官所指被告竊盜之犯行，是否為真？仍有合理懷疑存在
    。被告辯稱其未行竊等語，應非飾卸之詞。本案檢察官既然
    不能證明起訴書所載之被告犯行屬實，揆諸前揭法條及最高
    法院判例要旨，自應為被告無罪之諭知。至黃永泰雖曾因同
    一被訴事實，經本院以95年度易字第441 號判處有期徒刑8
    月確定，此有黃永泰之前科紀錄表與該判決書附卷供參（見
    本院易字卷第95頁至第98頁；易緝卷第32頁至第39頁反面）
    ，該案判決中係認定黃永泰與被告共犯本案（但黃永泰於該
    案審理中亦否認共同行竊），惟兩案之證據資料並非完全相
    同，是該案判決結果自不能拘束本案，附此敘明。
七、依刑事訴訟法第301 條第1 項，判決如主文。
本案經檢察官陳詠薇到庭執行職務。
中    華    民    國  100     年    3     月    25    日
                  刑事第七庭  法  官  王 紹 銘
以上正本證明與原本無異。
如不服本判決，應於收受本判決後10日內向本院提出上訴書狀，
並應敘述具體理由。如未敘述上訴理由者，應於上訴期間屆滿後
20 日 內向本院補提理由書狀（均須按他造當事人之人數附繕本
）「切勿逕送上級法院」。
                              書記官  洪 秀 虹
中    華    民    國   100    年    3     月    25    日